【裁判字號】    97,家抗,110
【裁判日期】    980505
【裁判案由】    核定遺產管理人報酬
【裁判全文】
臺灣高雄地方法院民事裁定             97年度家抗字第110號
抗  告  人  王正嘉律師
上列抗告人因聲請核定遺產管理人報酬事件，對於民國97年11月
11日本院97年度家聲字第386 號所為第一審裁定提起抗告，本院
管轄之第二審法院合議庭裁定如下：
    主  文
原裁定廢棄。
抗告人任被繼承人甲○○（男，民國○○年○ 月○○日生，身分證統
一編號：Ｚ000000000號）遺產管理人之報酬核定為新臺幣肆萬元
。
抗告及聲請程序費用由被繼承人甲○○之遺產負擔。
    理  由
一、抗告意旨略以：抗告人前經本院以96年度財管字第19號裁定
    指定為被繼承人甲○○（男，民國○○年○ 月○○日生，身分證
    統一編號：Ｚ000000000號，於95年9 月3 日死亡）之遺產管
    理人確定在案。嗣抗告人即調查被繼承人財產，向台灣集中
    保管結算所申請調閱被繼承人之股票資料，並調閱被繼承人
    之房屋、土地登記謄本（房屋1 筆、土地2 筆），辦理遺產
    稅免稅證明、編製遺產清冊、依法聲請公示催告與登報，並
    已代為支出費用合計新台幣（下同）4,110 元。又抗告人於
    調查中發現，被繼承人遺產中之房屋即高雄市三民區○○○
    路83之5 號，為第三人劉德忠占有，經向其催討並協商後，
    劉德忠同意給付租金並簽立1 年期租約，惟於97年7 月底租
    約到期後，抗告人屢次通知劉德忠換約，其卻置之不理，將
    來勢必須提起訴訟催討。綜上，抗告人為辦理本件遺產管理
    事宜，已付出相當之精神與費用，而被繼承人之遺產經計算
    合計為1,857,920 元，惟負債有2,512,754 元，將來又有向
    劉德忠起訴催討遺產之訴訟，原裁定卻僅核定抗告人之報酬
    20,000元，並不適當，爰提起抗告，請求廢棄原裁定，並核
    定抗告人任被繼承人之遺產管理人報酬為40,000元，以維權
    益等語。
二、按「遺產管理人，得請求報酬，其數額由親屬會議按其勞力
    及其與被繼承人之關係酌定之。」、「依本法之規定應開親
    屬會議時，由當事人、法定代理人或其他利害關係人召集之
    。」、「親屬會議不能召開或召開有困難時，依法應經親屬
    會議處理之事項，由有召集權人聲請法院處理之。」，民法
    第1183條、第1129條、第1132條第2 項前段分別定有明文。
三、經查：
  (一)抗告人主張被繼承人甲○○於95年9 月3 日死亡，其全體繼
    承人均已聲明拋棄繼承，且未經親屬會議選定遺產管理人，
    經本院以上揭裁定選任抗告人為遺產管理人確定在案等情，
    有抗告人提出之本院96年度財管字第19號民事裁定暨其確定
    證明書各1 份為證，自堪信屬實。而因本件於被繼承人之全
    體繼承人均拋棄繼承後，並未能經親屬會議選定遺產管理人
    ，則抗告人聲請本院酌定其擔任遺產管理人應得之報酬，參
    諸上揭法條規定，自屬有據，應予准許。
  (二)又抗告人上揭主張其辦理之相關遺產管理事宜，業據抗告人
    提出管理作為之清單、遺產清冊、遺產稅免稅證明書、本院
    民事執行處通知、本院96年度家催字第201 號裁定、刊登廣
    告證明單、房屋租賃契約書、台灣集中保管結算所股份有限
    公司書函各1 份為證，經核與抗告人上揭陳述，尚屬相符，
    自應堪信為真實。
  (三)本院審酌，被繼承人甲○○之積極遺產為土地2 筆、房屋1
    筆，而該土地及房屋業經債權人聲請拍賣，經本院97年度司
    執字第40482 號執行案件拍定，另被繼承人之負債有中聯信
    託借款、抗告人支出之費用和房屋稅，合計2,512,754 元等
    情，除據抗告人陳述在卷外，並有上開本院民事執行處通知
    、抗告人提出之遺產清冊各1 份附卷可憑，是被繼承人之遺
    產件數不多，固非繁雜，惟被繼承人遺產中之房屋即高雄市
    三民區○○○路83之5 號，確為第三人劉德忠占有，經抗告
    人向其催討並協商後，劉德忠同意給付租金並簽立1 年期租
    約，惟於97年7 月底租約到期後，抗告人屢次通知劉德忠換
    約，其卻置之不理等情，業據抗告人於本院審理中陳述屬實
    ，並有房屋租賃契約書1 份附卷可參，是被繼承人之遺產確
    有遭他人侵占之情形，抗告人並已依法向其催討並與其協商
    後，訂立租賃契約而取得租金之利益，堪認抗告人已付出相
    當之心力，又劉德忠如拒絕給付返還上揭房屋或給付租金，
    則將來抗告人確有向其提出訴訟以保全遺產之必要，是本件
    遺產之法律關係尚非單純。本院綜合考量抗告人辦理本件遺
    產管理，已為閱卷、聲請公示催告、登報、查詢被繼承人財
    產等管理遺產行為，且後續尚有遭侵占之遺產進行催討及訴
    訟等事宜須處理，抗告人付出之心力、時間，並非一般單純
    遺產管理所為形式上作業，並審酌抗告人處理上開事務所需
    時間之久暫、耗費人力之程度、各該債權人之受償權利應受
    保障等一切情狀，本院認本件核予遺產管理人之報酬，應以
    40 ,000 元（含抗告人已代為墊支之相關費用）為適當，原
    審僅核定20,000元，容有未洽，爰廢棄原裁定，並自為裁定
    如主文所示。
四、據上論結，本件抗告為有理由，依非訟事件法第157 條、第
    46條，民事訴訟法第495 條之1 第1 項、第450 條，裁定如
    主文。
中     華     民     國   98    年    5    月    5    日
                        家事法庭審判長法  官  郭慧珊
                                      法  官  邱泰錄
                                      法  官  呂憲雄
以上正本證明與原本無異。
如不服本裁定，應於收受裁定後10日內，向本院提出再抗告狀，
須按對照提出繕本，並繳納裁判費。
中     華     民     國   98    年    5    月    5    日
                                      書記官  沈  蘊


司法院資訊處製作；財團法人民間司法改革基金會備份。
